臺灣高等法院刑事判決
108年度上訴字第3635號
上  訴  人  
即  被  告  李昆泰


                    （現於法務部○○○○○○○○○○○執行中）
上列上訴人因毒品危害防制條例案件，不服臺灣新北地方法院10
8年度審訴字第1369號，中華民國108年10月1日第一審判決（起
訴案號：臺灣新北地方檢察署108年度毒偵字第1378號），提起
上訴，本院判決如下：
    主  文
上訴駁回。
    事  實
一、李昆泰前因施用毒品違反毒品危害防制條例案件，經臺灣新
    北地方法院以101年毒聲字第450號裁定令入勒戒處所觀察勒
    戒，因認無繼續施用毒品傾向，於民國101年8月15日執行完
    畢出所，由臺灣新北地方檢察署檢察官於101 年8 月22日以
    101年度毒偵字第3049號為不起訴處分確定。於102年至107
    年間多次施用第一、二級毒品，違反上開條例案件，分別經
    臺灣新北地方法院於102年3月30日以102年度簡字第1651號
    判決有期徒刑2月確定，於102年6月6日易科罰金執行完畢；
    於102年11月26日以102年度簡字第6283號判決有期徒刑3月
    確定，於同年12月24日易科罰金執行完畢；於105年5月23日
    以105院年度簡字第1958號判決有期徒刑4月確定，於同年7
    月5日易科罰金執行完畢。
二、竟基於施用第一級毒品海洛因之犯意，於108 年2 月24日晚
    間某時，在其位於新北市○○區○○街00號5 樓住處內，利用針
    筒注射方式施用毒品海洛因。嗣於108 年2 月25日11時45分
    許，在新北市○○區○○街00號前，形跡可疑為警攔查，發現其
    另案通緝而為警逮補，經其同意後執行搜索，當場扣得注射
    針筒2 支，並經其同意警方採尿液送驗，結果呈海洛因代謝
    物可待因、嗎啡之陽性反應，始查悉上情。
三、案經新北市政府警察局蘆洲分局報告臺灣新北地方檢察署檢
    察官偵查後提起公訴。
    理  由
一、程序部分:
    查被告前有如事實欄一所載施用毒品違反毒品危害防制條例
    第10條之規定，經觀察勒戒執行完畢釋放，並經臺灣新北地
    方檢察署檢察官為不起訴處分，於5年內多次施用第一、二
    級毒品，經多次判處徒刑易科罰金執行完畢，及現在監執行
    中乙節，有本院被告前案紀錄表1 份在卷可憑（見本院卷第
    39至44頁），是被告於觀察勒戒執行完畢釋放後5 年內曾因
    施用毒品遭追訴處罰，已如前述，則其前所實施之觀察勒戒
    未足以遮斷施用毒品之癮，與毒品危害防制條例第20條第3
    項之規定僅得適用於「5 年後再犯」之情形不合，是被告犯
    本件毒品危害防制條例第10條之罪，應依法追訴、審理判。
二、證據能力：
    本件認定事實所引用以下卷證資料，並無證據證明係公務員
    違法取得；檢察官、上訴人即被告李昆泰（下稱被告）對本
    院提示以下卷證之證據能力，均表示沒有意見（見本院卷第
    61至62頁），即未爭執證據能力部分，且迄於言詞辯論前亦
    未爭執其證據能力，依刑事訴訟法相關規定，均認有證據能
    力。
三、認定事實所憑之證據及理由：
（一）上開事實，業據被告於偵查、原審及本院審理時自白為警
      查獲前以注射方式施用第一級毒品海洛因之情不諱（見10
      8年度毒偵字第1378號卷〈下稱偵查卷〉第46至47頁，原審
      卷第52頁，本院卷第60至61、80頁），且被告為警查獲後
      經其同意採尿送驗，經以酵素免疫分析法進行初步檢驗，
      結果呈有鴉片類陽性反應，並以GC/MS氣相層析質譜儀法
      進行確認檢驗，結果為海洛因代謝物可待因、嗎啡陽性反
      應，有勘察採證同意書、蘆洲分局毒品採驗尿液編號取號
      單、新北市政府警察局受採集尿液檢體人姓名及檢體編號
      對照表，及台灣檢驗科技股份有限公司於108年3月25日出
      具之濫用藥物檢驗報告各1份在卷可憑（見偵查卷第28至3
      0、50頁），此外，並扣得針筒2支，有自願受搜索同意書
      、新北市政府警察局蘆洲分局搜索扣押筆錄、扣押物品目
      錄表、查獲涉嫌毒品危害防制條例毒品初步鑑驗報告單、
      刑案照片、扣案物照片及臺灣新北地方檢察署檢察官101
      年度毒偵字第3049號不起訴處分書均在卷可稽（見偵查卷
      第17至20、26、34至37頁，原審卷第39至40頁）。
（二）綜上所述，被告前開自白核與事實相符，堪以採信，本件
      事證已臻明確，被告犯行足以認定，應予依法論科。
四、論罪：
（一）按海洛因為毒品危害防制條例第2條第2項第1款所定之第
      一級毒品，不得非法持有、施用。核被告所為，係犯毒品
      危害防制條例第10條第1項之施用第一級毒品罪。其施用
      前持有第一級毒品海洛因之低度行為，應為施用之高度行
      為所吸收，不另論罪。
（二）被告前於105年間，因施用毒品違反毒品危害防制條例案
      件，經臺灣新北地方法院於105年5月23日以105年度簡字
      第1958號判處有期徒刑4月確定，於同年7月5日易科罰金
      執行完畢，有卷附本院被告前案紀錄表可按（本院卷第40
      頁），是被告受有期徒刑之執行完畢，5年以內故意再犯
      本件有期徒刑以上之罪，為累犯。而依108 年2 月22日公
      布之司法院大法官解釋釋字第775 號解釋文意旨，有關刑
      法第47條第1 項規定累犯加重本刑部分，尚不生違反憲法
      一行為不二罰原則之問題，惟該號解釋文認定：「不分情
      節，基於累犯者有其特別惡性及對刑罰反應力薄弱等立法
      理由，一律加重最低本刑，於不符合刑法第59條所定要件
      之情形下，致生行為人所受之刑罰超過其所應負擔罪責之
      個案，其人身自由因此遭受過苛之侵害部分，對人民受憲
      法第8 條保障之人身自由所為限制，不符憲法罪刑相當原
      則，牴觸憲法第23條比例原則。於此範圍內，有關機關應
      自本解釋公布之日起2 年內，依本解釋意旨修正之。於修
      正前，為避免發生上述罪刑不相當之情形，法院就該個案
      應依本解釋意旨，裁量是否加重最低本刑」等語。是本院
      參酌上開解釋意旨，審酌被告於前述案件，犯罪類型均係
      因施用第一、二級毒品或持有第一級毒品違反毒品危害防
      制條例案件，犯行經判處徒刑，或易科罰金執行完畢，及
      現在監執行，犯罪時間從105年、107年，有本院被告前案
      紀錄表在卷可查，被告因上開案件經徒刑執行完畢後，本
      應認清毒品戕害身心之惡，徹底戒除毒癮，返回社會後能
      因此自我節制，不再觸法，然卻故意再犯本案之罪，足見
      上開前科案件之徒刑執行無成效，被告對於刑罰之反應力
      顯然薄弱。本院斟酌上情，認本案被告所為施用第一級毒
      品罪，應依刑法第47條第1項之規定加重其刑。
（三）按對於未發覺之罪自首而受裁判者，得減輕其刑，刑法第
      62條前段固有明文，且所謂發覺，並非以有偵查犯罪權之
      機關或人員確知其人犯罪無誤為必要，而有確切之根據對
      犯人得有合理之可疑時，即得謂為已發覺。查被告因形跡
      可疑為警攔查，發現其為毒品案件通緝犯，經其同意搜索
      ，在其褲子口袋內扣得使用過針筒2支，經逮捕至警局進
      行調查筆錄，被告僅坦認為警查獲前2個禮拜在三重區永
      福街巷子內曾施用毒品海洛因，顯然否認為警查獲前最長
      可檢驗出毒品海洛因代謝物陽性反應之96小時內有施用毒
      品海洛因犯行甚明，且警方在經被告同意搜索時，即在其
      口袋內查扣疑已使用過之針筒2支，客觀上員警已掌握具
      體事證，合理懷疑被告確有施用毒品海洛因之情，故警方
      業已「發覺」其涉嫌施用毒品犯行，則被告於檢察官偵查
      中承認於警方查獲前2日施用毒品海洛因之行為，僅能認
      屬自白，而非自首甚明，尚難依刑法第62條規定減輕其刑
      。
五、駁回上訴之理由：
（一）原審以被告所為事證明確，適用毒品危害防制條例第10條
      第1項、刑法第11條前段、第47條第1項之規定，並審酌被
      告前已因施用毒品案件經觀察、勒戒之治療程序，及刑之
      執行，本應徹底戒除毒癮，詎其仍再犯施用毒品海洛因之
      犯行，顯見其無戒除之意，並審酌被告犯後坦承犯行，所
      犯之犯罪性質為戕害其個人身心健康，漠視法令禁制，並
      甚酌被告所陳之智識程度、工作、家庭經濟狀況，及其犯
      罪動機、目的、手段等一切情狀，量處有期徒刑9月。並
      依刑法第38條第2項前段規定，就扣案注射針筒2支，經被
      告坦認為其所有，並供被告施用毒品使用之工具，而依法
      諭知沒收。經核其認事用法及量刑均無不當。
（二）被告上訴稱為警攔查時即配合員警攔檢，並坦承針筒為其
      所有，態度良好，請求依刑法第59條規定減刑並從輕量刑
      等語。惟按刑之量定，係實體法上賦予法院得為裁量之事
      項，倘其量刑已以行為人之行為罪責為基礎，並斟酌刑法
      第57條各款所列情狀，在法定刑度內，酌量科刑，如無偏
      執一端，致明顯失出失入情形，即不得單就量刑部分遽指
      為不當或違法。查毒品具有成癮性、濫用性，施用毒品不
      僅戕害自己健康，對於社會治安、公共秩序亦潛有相當之
      危害性，為各國所嚴禁。我國毒品危害防制條例第10條第
      1項之施用第一級毒品罪，其法定刑為6月以上5年以下有
      期徒刑，刑度非屬輕微，被告前已因施用毒品，經觀察勒
      戒後認無繼續施用毒品傾向而獲有不起訴處分，嗣一再施
      用毒品迭經論罪科刑，且所施用毒品種類，從第二級毒品
      甲基安非他命至施用成癮性高、難戒除之第一級毒品海洛
      因之行為，俱見前述。詎被告仍未認清毒害之惡，不思戒
      除惡習，放任自我，而再犯本件施用第一級毒品罪，並構
      成累犯，依法應加重其刑，難認被告犯罪情節有何輕微、
      顯可憫恕之處，而無刑法第59條適用餘地。從而，本件被
      告上訴為無理由，應予駁回。
據上論斷，應依刑事訴訟法第368條，判決如主文。 
本案經檢察官許智鈞提起公訴，檢察官戴文亮到庭執行職務。
中　　華　　民　　國　　109 　年　　1 　　月　　20　　日
                  刑事第一庭審判長法　官  周政達
                                  法　官  曾德水
                                  法　官  程克琳
以上正本證明與原本無異。
如不服本判決，應於收受送達後20日內向本院提出上訴書狀，其
未敘述上訴之理由者並得於提起上訴後20日內向本院補提理由書
（均須按他造當事人之人數附繕本）「切勿逕送上級法院」。
                                  書記官  劉靜慧
中　　華　　民　　國　　109 　年　　1 　　月　　20　　日
附錄：本案論罪科刑法條全文
毒品危害防制條例第10條：
施用第一級毒品者，處6 月以上5 年以下有期徒刑。
施用第二級毒品者，處3 年以下有期徒刑。